【裁判字號】    98,審訴,740
【裁判日期】    981030
【裁判案由】    偽造文書等
【裁判全文】
臺灣新竹地方法院刑事判決            98年度審訴字第740 號
公  訴  人  臺灣新竹地方法院檢察署檢察官
被      告  乙○○
上列被告等因偽造文書等案件，經檢察官提起公訴（98年度偵字
第3664號），本院依簡式審判程序判決如下：
    主    文
劉緒彬共同犯行使偽造公文書罪，處有期徒刑壹年。扣案之偽造
「台北地方法院地檢署監管科」函上偽造之「臺灣省臺北地方法
院」公印文壹枚、「法務部臺北地檢署監管科陳志成書記官服務
證」壹張及Anycall行動電話壹具（內含號碼為0000000
000之SIM卡壹張），均沒收之。
    事實及理由
壹、構成犯罪事實：
    乙○○與真實姓名年籍不詳之數人，共組詐欺集團，共同基
    於行使偽造公文書、行使偽造特種文書、冒充公務員行使職
    權及意圖為自己不法所有之犯意聯絡，先於不詳時、地，偽
    造台北地方法院檢察署監管科之函文1 紙（文號為98年度存
    字第681 號，並蓋有偽造之臺灣省臺北地方法院印文）及書
    記官服務證1 只，再由集團成員於民國98年5 月5 日上午9
    時20分許，撥打電話予甲○○，對之佯稱己係臺北陳姓刑事
    組長、王姓檢察官等人員，並稱甲○○之妻個人資料外洩，
    遭人冒用詐得新臺幣（下同）8 、9,000 萬元，警方已成立
    專案，甲○○之妻可能會被起訴，須將銀行帳戶存款領出交
    由地檢署人員保管，地檢署人員會給與1 張公文存證等等，
    使甲○○陷於錯誤，而依該詐騙集團之指示，至渣打國際商
    業銀行股份有限公司（下稱渣打銀行）關西分行提領現金10
    0 萬元，此時甲○○之女發覺有異，即報警處理。該詐欺集
    團成員嗣再以電話方式，與甲○○約至新竹縣關西鎮○○路
    19號前交付款項，乙○○再持前揭偽造公文書1 紙及服務證
    1 只，於當日下午1 時50分許，前往上開約定交款地點，冒
    充臺灣臺北地方法院檢察署書記官，交付前揭偽造公文書1
    紙與甲○○，足以生損害於臺灣臺北地方法院檢察署對於公
    文管理之正確性及甲○○，嗣乙○○甫自甲○○處取得現金
    80萬元時，為警當場查獲而未遂，並扣得現金80萬元（已由
    甲○○領回）、Anycall 廠牌序號為0000000000000/1 之行
    動電話1 具（含門號為0000000000之SIM 卡1 張）、前揭偽
    造公文書1 紙及服務證1 只，始悉上情。
貳、程序方面：
    本件被告乙○○所犯冒充公務員行使職權罪、行使偽造公文
    書罪、行使偽造特種文書罪、詐欺取財未遂罪，均非死刑、
    無期徒刑、最輕本刑為3 年以上有期徒刑之罪，或高等法院
    管轄第一審之案件，被告於本院準備程序進行中，就被訴事
    實為有罪之陳述，經本院合議庭認合於刑事訴訟法第273 條
    之1 第1 項之規定，裁定進行簡式審判程序，此合先敘明。
、認定犯罪事實所根據的證據及理由：
一、被告乙○○於警局詢問時、檢察官偵查中及本院準備程序、
    簡式審判程序中之供述與自白。
二、證人甲○○於警詢時之證述。
三、渣打銀行關西分行現金支出傳票1 份在卷可證。
四、新竹縣政府警察局新埔分局98年5 月12日竹縣埔警偵字第09
    87001299號函（附職務報告）、扣押物品目錄表、贓物認領
    保管單各1 份附卷可證。
肆、論罪科刑的理由：
一、論罪：
（一）按所謂文書，乃以文字或符號為一定之意思表示，具有存
      續性，以為法律上或社會生活上重要事項之證明者而言，
      故不論係影本或原本，若有上述文書之性質，均屬文書之
      範疇。次按刑法上所稱之公文書，係指公務員職務上製作
      之文書。若由形式上觀察文書之製作人為公務員且文書之
      內容係就公務員職務上之事項所製作，即使該偽造之公文
      書上所載製作名義機關不存在或該文書所載之內容並非該
      管公務員職務上所管轄，惟社會上一般人無法辨識而仍有
      誤信其為真正之危險時，仍難謂其非公文書。而刑法上所
      稱之公印或公印文，係專指表示公署或公務員資格而言，
      即俗稱大印與小官印及其印文（參照最高法院22年上字第
      1904號及69年臺上字第693號判例意旨），又公印文之形
      式凡符合印信條例規定之要件而製頒，無論為印、關防、
      職章、圖記，如足以表示其為公務主體之同一性者，均屬
      之（參照最高法院89年度臺上字第3155號判決意旨）。查
      本案偽造之「台北地方法院地檢署監管科」函，係冒用公
      署名義所為之文書，縱其中該文書之製作名義機關「監管
      科」係屬虛構，惟依上揭說明仍屬公文書。而「台北地方
      法院地檢署監管科」函上之「臺北省臺北地方法院」印戳
      ，因係表示公務機關或機關長官資格及其職務之印信，自
      屬公印文。又偽造公文書後持以行使，偽造之低度行為為
      高度之行使行為所吸收，應論以行使偽造公文書罪。
（二）次按「法務部臺北地檢署監管科書記官陳志成」服務證，
      係用以表示服務之證書，依司法院院解字第3918號解釋關
      於偽造在某機關任職證件應成立刑法第212 條罪之見解，
      係屬特種文書，被告持以行使，自足生損害於陳志成及法
      務部管理所屬人員及職務執行之正確性。
（三）核被告乙○○所為，係犯刑法第339 條第3 項、第1 項詐
      欺取財未遂罪、刑法第216 條、第212 條行使偽造特種文
      書罪（檢察官於犯罪事實中已載明，然漏引法條，併予敘
      明）、刑法第216 條、第211 條行使偽造公文書罪、刑法
      第158 條第1 項僭行公務員職權罪。被告偽造公印為偽造
      公文書之階段行為；被告偽造特種文書、偽造公文書之低
      度行為，均應為行使之高度行為所吸收，不另論罪。
（四）共同正犯：被告乙○○與真實姓名年籍不詳之數人共犯上
      開詐欺取財未遂、行使偽造公文書、行使偽造特種文書及
      冒充公務員行使職權罪之犯嫌，其等之間均有犯意聯絡及
      行為分擔，為刑法第28條之共同正犯。
（五）想像競合：被告乙○○以一行為觸犯詐欺取財未遂、行使
      偽造公文書、行使偽造特種文書、僭行公務員職權等數罪
      名，為想像競合犯，應依刑法第55條之規定從一重之行使
      偽造公文書罪處斷。
二、科刑：
（一）主刑：爰審酌被告行使偽造公文書、特種文書冒充司法機
      關公務員僭行職權以取信告訴人，嚴重戕害司法機關威信
      且其詐欺金額頗鉅，惡性非輕，惟犯後坦承犯行，犯後態
      度尚佳，且被告立即為警查獲，被害人未有重大損失，及
      被告尚未領得任何報酬、犯罪動機、目的、手段、生活狀
      況等一切情狀，量處如主文所示之刑，以資懲儆。又被告
      於本院審理時坦承犯行，態度尚佳，亦無任何證據證明被
      告得有報酬，並參與他次犯行，是以起訴書具體求刑被告
      有期徒刑1 年6 月，尚嫌過重，附此敘明。
（二）從刑（沒收）：被告持以行使之偽造「台北地方法院地檢
      署監管科」函上偽造之「臺灣省臺北地方法院」公印文1
      枚，不問是否屬於犯人與否，應依刑法第219 條宣告沒收
      。另扣案偽造之法務部臺北地檢署監管科陳志成書記官服
      務證」1 張、Anycall 廠牌行動電話1 具（含門號000000
      0000號之SIM 卡1 張），均係該集團共犯所有而為供被告
      本案共同犯罪所用之物，業據被告供承屬實，爰均依刑法
      第38條第1 項第2 款規定宣告沒收。
伍、適用法律依據：
一、程序法方面：刑事訴訟法第273 條之1 第1 項、第299 條第
    1 項前段。
二、實體法方面：刑法第28條、第158 條第1 項、第216 條、第
    211 條、第212 條、第339 條第1 項、第3 項、第55條、第
    219 條、第38條第1 項第2 款，刑法施行法第1 條之1 第1
    項、第2 項前段，判決如主文。
本案經檢察官張嘉宏到庭執行職務。
中    華    民    國    98    年    10    月    30    日
                  刑事第九庭法  官  馮俊郎
以上正本證明與原本無異。
如不服本判決，應於判決送達後10日內向本院提出上訴書狀。上
訴書狀應敘述具體理由，未敘述上訴理由者，應於上訴期間屆滿
後20日內補提理由書狀於本院（均須按他造當事人之人數附繕本
）「切勿逕送上級法院」。
中    華    民    國    98    年    10    月    30    日
                            書記官  蕭汝芳
附錄本案論罪科刑法條：
＊刑法第216 條
行使第210 條至第215 條之文書者，依偽造、變造文書或登載不實
事項或使登載不實事項之規定處斷。
＊刑法第211 條
偽造、變造公文書，足以生損害於公眾或他人者，處1 年以上7
年以下有期徒刑。
＊刑法第212 條
偽造、變造護照、旅券、免許證、特許證及關於品行、能力服務
或其他相類之證書、介紹書，足以生損害於公眾或他人者，處1
年以下有期徒刑、拘役或3 百元以下罰金。
＊刑法第158 條
冒充公務員而行使其職權者，處3 年以下有期徒刑、拘役或5 百
元以下罰金。
冒充外國公務員而行使其職權者，亦同。
＊刑法第339 條
意圖為自己或第三人不法之所有，以詐術使人將本人或第三人之
物交付者，處5 年以下有期徒刑、拘役或科或併科1 千元以下罰
金。
以前項方法得財產上不法之利益或使第三人得之者，亦同。
前二項之未遂犯罰之。（罰金之貨幣單位改為新臺幣，並提高為
30倍）


司法院資訊處製作；財團法人民間司法改革基金會備份。
